【裁判字號】    91,交易,641
【裁判日期】    920530
【裁判案由】    過失致死
【裁判全文】
臺灣桃園地方法院刑事判決                        九十一年度交易字第六四一號
    公  訴  人  臺灣桃園地方法院檢察署檢察官
    被      告  乙○○
    選任辯護人  李韶生律師
右列被告因過失致死案件，經檢察官提起公訴（九十一年度偵字第一八二三七號），
本院判決如左：
        主  文
乙○○無罪。
        理  由
一、公訴意旨略以：被告乙○○於民國九十一年八月廿四日晚上，駕駛車牌號碼Ｋ七
    －五二八六號自用小客車，沿桃園縣平鎮市○○街由壢新醫院往民族路方向行駛
    。於同日晚上九時四十分許，行經文化街、育達路二段、復旦路二段路口時，明
    知駕駛人應注意車前狀況，隨時採取必要之安全措施，以避免危險之發生，而依
    當時情形，又無不能注意之情事，竟疏於注意前方適有張純菁騎乘腳踏車，由復
    旦路二段闖越紅燈左轉，且疏於注意來車即逆向騎入文化街，二車旋而發生碰撞
    ，張純菁因之人車倒地，致顱內出血經送醫後不治死亡，因認被告涉犯刑法第二
    百七十六條第一項之過失致死罪嫌。
二、按犯罪事實，應依證據認定之，無證據不得推定其犯罪事實；不能證明被告犯罪
    者，應諭知無罪之判決，刑事訴訟法第一百五十四條、第三百零一條第一項分別
    定有明文；而事實之認定，應憑證據，如未能發現相當證據，或證據不足以證明
    ，自不能以推測或擬制之方法，為裁判基礎；倘積極證據不足為不利於被告事實
    之認定，即應為有利於被告之認定，更不必有何有利之證據（最高法院四十年臺
    上字第八六號、三十年上字第八一六號判例意旨參照）。
三、公訴意旨認被告乙○○涉有右揭罪嫌，無非係以右揭事實，業據被害人家屬丙○
    ○指述歷歷，並經目擊證人甲○○證述屬實，並證稱：其目睹二車之擦撞點在小
    客車車身左側後視鏡處等語，此外復有交通事故調查報告表一紙、現場照片十一
    張附卷可稽。另本件車禍被害人因此受傷死亡，亦經本檢察官督同檢驗員相驗屬
    實，製有相驗筆錄、相驗屍體證明書、驗斷書在卷可憑。按駕駛人應注意車前狀
    況，隨時採取必要安全措施，道路交通安全規則第九十四條第三項訂有明文。再
    查被害人乃騎乘腳踏車，其車速必然非快，而被告自陳其於肇事前並未發現被害
    人人車，足徵被告於事發時並未充分注意車前狀況甚明。又雖然當時因深夜無路
    燈致影響視線，惟於此種狀況中被告更應審慎行車，詎其未為之，反以視線不佳
    為由欲卸其責，其有過失甚明，為其主要論據。訊據被告則固不否認發生右開車
    禍，然堅決否認右開事實，辯稱：伊有注意車前狀況，然被害人張純菁係從伊所
    駕車輛之左後方騎腳踏車過來與伊車輛之左邊照後鏡擦撞，伊無過失等語。經查
    ：本案之唯一目擊證人甲○○雖於本院調查、審理時，經合法傳、拘未到庭，然
    據其於警訊時證稱伊於案發當時駕駛自用小客車，沿桃園縣平鎮市○○街由壢新
    醫院往民族路方向行駛，伊與被告同路、同方向行駛，伊之車輛跟在被告車輛後
    方約四個車身距離，迨行經文化街、育達路二段、復旦路二段之十字路口時，伊
    看見被害人騎腳踏車由復旦路二段闖紅燈左轉駛入文化街，該被害人左轉駛入文
    化街後，係騎乘在接近路口之文化街二個車道間之雙黃線上，被害人之腳踏車與
    被告之自用小客車之撞擊點係在被告之自用小客車左側照後鏡，被害人之腳踏車
    亦倒在前開接近路口之文化街二個車道間之雙黃線上，被告所駕自用小客車於案
    發時之時速約廿至卅公里等語，依此，被告於案發前係依號誌之指示，以極低之
    速度通過上開案發交岔路口，甫通過該路口，被害人即闖越該路口之紅燈號誌強
    行左轉至文化街，又被害人違規左轉至文化街後，尚騎乘於接近路口之文化街二
    個車道間之雙黃線上時，即與被告所駕之自用小客車擦撞，審諸卷附之道路交通
    事故調查報告表、現場照片可知該擦撞點極接近交岔路口，可見被告甫駛過交岔
    路口進入文化街，即遇被害人違規左轉至相同之文化街，並在接近路口處即發生
    擦撞，衡諸一般駕駛自用小客車之駕駛人在相同狀況下，恆無得以在此等促不及
    防之狀態下防止類如本案之車禍發生，即不得遽引道路交通安全規則第九十四條
    第三項之駕駛人須注意車前狀況之帝王條款，以苛責被告必負過失責任。況被害
    人違規左轉至文化街後，係在接近路口處之雙黃線上，由被告左側與被告所駕車
    輛之左側照後鏡擦撞，則被害人非無可能係由被告左側主動擦撞被告所駕車輛左
    側照後鏡，此時被害人根本不在被告可得注意之車前，即使被告注意車前狀況，
    仍無從防止本案車禍之發生，至若要求被告向前方行駛時，仍須注意車左狀況，
    若有其他人、車欲由左方擦撞，均須將方向盤右打，已屬超出一般駕駛人之注意
    能力範圍之外，本諸法律不強人所難之罪責原則，被告未將方向盤右打以防止車
    禍發生，仍無過失罪責可言。本院為求慎重，乃將本案再送交台灣省桃園縣區車
    輛行車事故鑑定委員會鑑定，該委員會鑑定意見以「查肇事時地係行車管制號誌
    正常運作交岔路口，且當事人一方業已死亡，本案因涉及號誌運作情形，礙難鑑
    定」，此有該委員會出具之鑑定意見書一紙在卷可稽，可見該委員會亦無從以本
    案既存證據論定被告之過失責任，況該委員會認「．．本案因涉及號誌運作情形
    ，礙難鑑定」，然若依前開證人甲○○之警訊證詞係被害人闖越紅燈左轉屬實，
    則本件被告過失責任之認定當更屬負面。綜上，本案車禍之肇發，依現存證據而
    論，係僅可歸咎被害人一方，此外，復查無其他積極之證據，足證被告有何過失
    ，衡諸首開法條及判例要旨，自應為被告無罪之諭知。
據上論斷，應依刑事訴訟法第三百零一條第一項，判決如主文。
本案經檢察官鍾雅蘭到庭執行職務
中      華      民      國      九十二    年    五      月      卅      日
                                臺灣桃園地方法院交通法庭
                                      法  官    曾  雨  明
右正本證明與原本無異。
如不服本判決，應於判決送達後十日內向本院提出上訴狀( 應附繕本 )，上訴於
臺灣高等法院。
                                      書記官    戴  育  萍
中        華        民        國    九十二    年    六    月 二     日


司法院資訊處製作；財團法人民間司法改革基金會備份。
